臺灣臺中地方法院刑事判決　　　　　　　96年度易字第5057號
公　訴　人　臺灣臺中地方法院檢察署檢察官
被　　　告　甲○○
上列被告因妨害自由案件，經檢察官提起公訴（九十六年度偵字
第一二八四五號），本院判決如下：
    主    文
甲○○以加害生命、身體之事，恐嚇他人致生危害於安全，處有
期徒刑伍月，如易科罰金，以銀元佰元即新臺幣玖佰元折算壹
日，減為有期徒刑貳月又拾伍日，如易科罰金，以銀元佰元即
新臺幣玖佰元折算壹日；又以加害生命、身體之事，恐嚇他人致
生危害於安全，處有期徒刑伍月，如易科罰金，以銀元佰元即
新臺幣玖佰元折算壹日，減為有期徒刑貳月又拾伍日，如易科罰
金，以銀元佰元即新臺幣玖佰元折算壹日。應執行有期徒刑肆
月，如易科罰金，以銀元佰元即新臺幣玖佰元折算壹日。
    犯罪事實
一、甲○○與乙○○均為位於臺中市南屯區○○○路○段一二七
    號「錦繡江山」大樓之住戶，甲○○因追求乙○○遭拒而心
    生不滿，竟基於恐嚇之犯意，於九十三年間某日，將書寫「
    玉美，今夜我要來你家，回來時請聯絡，如不同意就沒有明
    日三」等文字之紙條，張貼於乙○○位於上址住處之門首，
    以此加害生命、身體之事恐嚇乙○○，使乙○○心生畏懼，
    陷於不安之狀態，而危害其生命安全。又另行起意，基於恐
    嚇之犯意，於九十四年十一月間某日，將書寫「順我者生，
    逆我者亡」等文字之紙條，投入乙○○位於上址住處之信箱
    內，以此加害生命、身體之事恐嚇乙○○，使乙○○心生畏
    懼，陷於不安之狀態，而危害其生命安全。
二、案經乙○○訴請臺灣臺中地方法院檢察署檢察官偵查起訴。
    理    由
壹、有關證據能力之說明：
    按被告以外之人（包括證人、鑑定人、告訴人、被害人及共
    同被告等）於審判外之陳述雖不符刑事訴訟法第一百五十九
    條之一至之四等四條之規定，而經當事人於審判程式同意作
    為證據，法院審酌該言詞陳述或書面陳述作成時之情況，認
    為適當者，亦得為證據；當事人、代理人或辯護人於法院調
    查證據時，知有刑事訴訟法第一百五十九條第一項不得為證
    據之情形，而未於言詞辯論終結前聲明異議者，視為有前項
    之同意，刑事訴訟法第一百五十九條之五定有明文。立法意
    旨在於傳聞證據未經當事人之反對詰問予以核實，原則上先
    予排除。惟若當事人已放棄反對詰問權，於審判程式中表明
    同意該等傳聞證據可作為證據；或於言詞辯論終結前未聲明
    異議，基於尊重當事人對傳聞證據之處分權，及證據資料愈
    豐富，愈有助於真實發見之理念，且強化言詞辯論主義，使
    訴訟程式得以順暢進行，上開傳聞證據亦均具有證據能力。
    查證人乙○○於警詢及偵查中所為不利於被告之陳述，經本
    院審理時予以提示並告以要旨，且各經檢察官及被告表示意
    見，當事人均已知悉上述證詞之傳聞性質，而均未於言詞辯
    論終結前對其陳述之證據能力表示異議，依上開規定，已擬
    制同意上開證據均有證據能力；本院覆審酌上開陳述作成時
    ，較無人情施壓或干擾之情形，認以之作為本案之證據亦屬
    適當，爰依刑事訴訟法第一百五十九條之五第一項之規定，
    認均為傳聞法則之例外，有證據能力。
貳、認定犯罪事實所憑之證據及論罪科刑：
一、訊據被告甲○○矢口否認有何恐嚇犯行，辯稱：九十三年的
    部分，我是在大樓擔任管理員，乙○○休假三、四天，我打
    到高雄戴月美的姐姐家去，所以我寫一張紙條說回來再聯絡
    ，我的意思是表達回來有什麼事情再講，不然的話，我就要
    另外再請人，因為我認識的字不多，所以寫的很簡單，並沒
    有什麼惡意，九十四年的部分，順我者生，逆我者亡的字條
    ，是我看電視的時候寫的，我放在守衛室，乙○○什麼時候
    拿走的，我不知道等語。惟查：
  (一)被告甲○○因擬追求證人即告訴人乙○○遭拒，而心生不滿
    ，先後於上開時、地，分別以書寫有「玉美，今夜我要來你
    家，回來時請聯絡，如不同意就沒有明日三」、「順我者生
    ，逆我者亡」等文字之紙條，張貼於證人即告訴人乙○○位
    於上址住處之門首以及投入信箱等方式，以此加害生命、身
    體之事恐嚇證人即告訴人乙○○，致生危害於證人即告訴人
    乙○○生命安全等情，業據證人即告訴人乙○○於警詢、偵
    查中及本院審理時證述明確（見警卷第二頁、偵查卷第十四
    頁至第十六頁、本院卷第十四頁、第十七頁），並有書寫有
    「玉美，今夜我要來你家，回來時請聯絡，如不同意就沒有
    明日三」、「順我者生，逆我者亡」等文字之紙條影本二紙
    在卷可稽，而卷附書寫有「玉美，今夜我要來你家，回來時
    請聯絡，如不同意就沒有明日三」、「順我者生，逆我者亡
    」等文字之紙條影本二紙，確係被告甲○○所書寫等情，業
    據被告甲○○於警詢、偵查及本院審理時自承在卷（見警卷
    第四頁、第五頁、偵查卷第十五頁、本院卷第十三頁），而
    證人即告訴人乙○○於偵審中之證述，均係具結後所為，如
    有虛偽不實，即須受偽證罪之處罰，豈有甘冒受偽證罪刑事
    追訴之風險，設詞構陷被告甲○○之可能，益見證人即告訴
    人乙○○之上開證述，並非子虛，而可採信。被告嗣後雖翻
    異前詞，改稱：「順我者生，逆我者亡」等文字之紙條不是
    我寫的等語（見本院卷第十九頁），顯係臨訟卸責之詞，委
    無可採。
  (二)證人即告訴人乙○○於九十三年間擔任位於臺中市南屯區○
    ○○路○段一二七號「錦繡江山」大樓之管理員時，被告甲
    ○○知悉證人乙○○所使用之行動電話號碼等情，業經證人
    即告訴人乙○○於本院審理時證述明確（見本院卷第十五頁
    ），又參以證人即告訴人乙○○於本院審理時證稱：九十三
    年間，甲○○在我家門口貼紙條時，我並沒有請假三、四天
    的情況，當時我住Ｂ棟，甲○○住Ｇ棟，九十三年間，我跟
    我女兒住，但我女兒在臺南讀書，我女兒一個月或幾個禮拜
    會回來一次，平常都是我一個人在住，... 甲○○是主委，
    經常在守衛室等語（見本院卷第十四頁、第十六頁），則被
    告甲○○既知悉證人即告訴人乙○○之行動電話號碼，衡情
    ，若有事情需聯絡，僅需以撥打電話與證人即告訴人乙○○
    聯繫即可，又被告甲○○與證人即告訴人乙○○並非居住於
    同一棟，何須大費周章前往證人即告訴人乙○○住處門口貼
    紙條，實有悖於常情。況九十三年間，證人即告訴人乙○○
    大部分之時間均係一人獨居於上址住處，被告甲○○若有事
    情須與證人即告訴人乙○○商討，亦可相約於公眾得出入之
    場所如大樓管理室見面，然被告卻於紙條上書明於晚間前往
    證人即告訴人乙○○所獨居之住處，其動機實有可疑。再者
    ，被告偵查中供稱：和解書內所提到的ＤＶＤ是電梯門口的
    錄影，是乙○○帶人進來沒有登記，還戴安全帽，乙○○把
    監視器的電源拔掉，又把監視器的鏡頭移位，我們才用別的
    監視器找回當時的情形，乙○○要求把監視錄影拿回去，才
    有所謂要回ＤＶＤ五片的事情等語（見偵查卷第十五頁、第
    十六頁），惟其於本院審理時又改稱：和解時歸還ＤＶＤ五
    片給乙○○，那五片ＤＶＤ的內容是委員會在開會，有人來
    鬧事所錄下的內容，五片的時間都不同天，因為乙○○有來
    參加管理委員會的開會，所以也有錄到乙○○，因此乙○○
    有跟我要這五片ＤＶＤ，我就拿給乙○○等語（見本院卷第
    二一頁），被告就此部分之供述前後不一致，且互核歧異，
    若上開五片ＤＶＤ光碟之錄影內容與證人即告訴人乙○○無
    關，衡情，證人即告訴人乙○○又何須於和解時特別要求被
    告甲○○須交付上開五片ＤＶＤ光碟，實有違常情。再參以
    證人即告訴人乙○○於偵查中證稱：甲○○透過會燒烤光碟
    的人，將我在大樓進出的影像包括我講電話、帶朋友進出等
    燒烤起來五片交給我女兒等語（見偵查卷第十六頁），並據
    其於本院審理時證稱：我有拿五片ＤＶＤ回去，只剩下一片
    ，其他四片我丟掉了，另外四片的內容我沒有看，留下來的
    那一片是錄音的，而且錄音內容是我在管理室與別人講電話
    的內容，我不知道我被錄音，後來覺得奇怪，甲○○為何會
    知道我和別人講電話的內容，甲○○有把ＤＶＤ交給我女兒
    ，甲○○說自己有很多ＤＶＤ，是到和解時，甲○○才說有
    五片，我會向甲○○要回ＤＶＤ是因平常的一舉一動被錄下
    來，我就想要回去等語（見本院卷第十八頁、第十九頁），
    是以上開五片ＤＶＤ光碟所儲存之錄音、錄影內容應與證人
    即告訴人乙○○有關連，證人即告訴人乙○○才有向被告甲
    ○○索取之必要，則證人即告訴人乙○○於偵審中所證述有
    關其向被告甲○○索討ＤＶＤ光碟五片之情節均屬一致，且
    符合常情，故應以證人即告訴人乙○○之上開證述較為可採
    。可見被告甲○○確有監視證人即告訴人乙○○進出上開大
    樓以及電話通話內容之行為，應無疑義。又證人即告訴人乙
    ○○於偵查中證稱：甲○○知道我是單親，有意要求我跟他
    發生婚外情，一直干涉我的生活，安排我的工作、我的生活
    ，所以我外出回來，甲○○都會干涉，因為甲○○干涉我，
    有時候不高興就會寫這些等語（見偵查卷第十五頁），可見
    被告甲○○確有意追求證人即告訴人乙○○，亦無疑義，因
    此被告甲○○因其欲追求證人即告訴人乙○○，並進而監視
    證人即告訴人乙○○平時進出大樓狀況以及交友情形，且因
    此心生不滿，其有恐嚇之動機甚明。
  (三)被告甲○○以寫有「玉美，今夜我要來你家，回來時請聯絡
    ，如不同意就沒有明日三」、「順我者生，逆我者亡」等文
    字之紙條二紙，或貼於證人即告訴人乙○○位於上址住處之
    門首，或投入證人即告訴人乙○○位於上址住處之信箱內，
    而上開字條之內容又以「沒有明日」、「順我者生，逆我者
    亡」等具有威脅、恐嚇含意之文字，此等舉已足以使告訴人
    心生畏懼，陷於不安之狀態，而危害其生命、身體安全，被
    告所為自屬恐嚇行為，因此，被告所辯我並沒有惡意，只是
    認識的字不多，所以寫的很簡單云云，核為卸責之詞，不足
    採信，本件事證明確，其犯行應堪認定。
二、查被告甲○○行為後，刑法業於九十四年二月二日修正公布
    ，九十五年七月一日起施行，其中與本件有關部分之第二條
    、第三十三條第五款、第四十一條第一項前段、第五十一條
    第五款均業已修正。按「行為後法律有變更者，適用行為時
    之法律，但行為後之法律有利於行為人者，適用最有利於行
    為人之法律」，修正後刑法第二條第一項定有明文。此條規
    定係規範行為後法律變更所生新舊法律比較適用之準據法，
    本身尚無新舊法比較之問題，於新法施行後，應一律適用新
    法第二條第一項之規定，為「從舊從輕」之比較，先予敘明
    。再按本次法律變更，比較時應就罪刑有關之共犯、未遂犯
    、想像競合犯、牽連犯、連續犯、結合犯，以及累犯加重、
    自首減輕暨其他法定加減原因（如身分加減）與加減例等一
    切情形，綜其全部罪刑之結果而為比較。茲就本件新舊法比
    較結果說明如下：
  (一)修正後刑法第三十三條第五款規定「罰金：新臺幣一千元以
    上，以百元計算之。」，與修正前刑法第三十三條第五款規
    定「罰金：一元以上。」不同。比較新舊法結果，以舊法較
    有利於行為人，新法並無對被告甲○○較為有利之情形。
  (二)被告甲○○行為後，罰金罰鍰提高標準條例第二條業已刪除
    ，而刑法第四十一條第一項前段關於易科罰金之折算標準已
    由舊法之銀元一百元、二百元、三百元修正為新臺幣一千元
    、二千元、三千元，因屬科刑規範事項之變更，其折算標準
    為裁判時所應諭知，自有就新舊法規定比較之必要，經比較
    新舊法結果，以被告甲○○行為時之舊法較為有利於被告甲
    ○○，是依刑法第二條第一項前段之規定，應適用被告甲○
    ○行為時之舊法即依修正前刑法第四十一條第一項前段、修
    正前罰金罰鍰提高標準條例第二條之規定，諭知以銀元三百
    元即新臺幣九百元折算一日為易科罰金之折算標準。
  (三)再查被告甲○○行為後，業已增訂刑法施行法第一條之一，
    並規定：「中華民國九十四年一月七日刑法修正施行後，刑
    法分則編所定罰金之貨幣單位為新臺幣。九十四年一月七日
    刑法修正時，刑法分則編未修正之條文定有罰金者，自九十
    四年一月七日刑法修正施行後，就其所定數額提高為三十倍
    。但七十二年六月二十六日至九十四年一月七日新增或修正
    之條文，就其所定數額提高為三倍。」，是就現行刑法中，
    有關於罰金刑處罰之規定已有修正，惟經比較增訂之刑法施
    行法第一條之一與被告甲○○行為時之罰金罰鍰提高標準條
    例第一條前段、現行法規所定貨幣單位折算新臺幣條例第二
    條結果，二者規定適用之結果並無不同。
  (四)依刑法第五十一條定應執行刑時，裁判確定前犯數罪，或其
    中一罪在新法施行前者，均應為新舊法比較，最高法院九十
    五年五月二十三日第八次刑事庭會議著有決議可資參照。被
    告甲○○於裁判確定前犯數罪，其係於九十五年七月一日之
    前犯之，而刑法第五十一條業於九十四年一月七日修正公佈
    ，並於九十五年七月一日施行，修正前刑法第五十一條規定
    ：「數罪併罰，分別宣告其罪之刑，依左列各款定其應執行
    者：」，其中第五款規定：「宣告多數有期徒刑者，於各刑
    中之最長期以上，各刑合併之刑期以下，定其刑期。但不得
    逾二十年」。修正後刑法第五十一條第五款規定：「宣告多
    數有期徒刑者，於各刑中之最長期以上，各刑合併之刑期以
    下，定其刑期。但不得逾三十年」。經比較結果，修正後刑
    法並非較有利於行為人，依刑法第二條第一項前段之規定，
    仍應依修正前刑法第五十一條第五款，定其應執行之刑。
  (五)綜合上述各條文修正前、後之比較，揆諸前揭最高法院決議
    及修正後刑法第二條第一項規定之「從舊從輕」原則，綜其
    全部罪刑之比較，本件自應一體適用被告甲○○行為時之法
    律，即修正前刑法之相關規定予以論處。
三、核被告甲○○先後二次以加害生命、身體之事，恐嚇他人致
    生危害於生命安全，均係犯刑法第三百零五條之恐嚇危害安
    全罪。被告所犯上開二次恐嚇行為間，犯意各別，罪名互殊
    ，應予分論併罰。爰審酌被告素行、犯罪動機、目的、手段
    、所生危害及犯後猶飾詞否認犯行，態度不佳等一切情狀，
    分別量處如主文所示之刑，並均諭知易科罰金之折算標準。
    又被告犯罪時間在九十六年四月二十四日以前，合於中華民
    國九十六年罪犯減刑條例第二條第一項第三款所定減刑條件
    ，應依法減輕其宣告刑二分之一，並各諭知易科罰金之折算
    標準，且定應執行之刑。被告所寫有「玉美，今夜我要來你
    家，回來時請聯絡，如不同意就沒有明日三」、「順我者生
    ，逆我者亡」等文字之紙條二紙，雖係被告所有供犯罪所用
    之物，然未據扣案，為免將來執行困難，爰不為沒收之諭知
    ，併此敘明。
據上論斷，應依刑事訴訟法第二百九十九條第一項前段，刑法第
二條第一項前段、第三百零五條、（修正前）第四十一條第一項
前段、（修正前）第五十一條第五款，罰金罰鍰提高標準條例第
一條前段、（修正前）第二條，現行法規所定貨幣單位折算新臺
幣條例第二條，中華民國九十六年罪犯減刑條例第二條第一項第
三款、第七條、第九條，判決如主文。
本案經檢察官陳俊茂到庭執行職務。
中　　華　　民　　國　　96　　年　　11　　月　　14　　日
                  刑事第九庭    法  官  余德正
以上正本證明與原本無異。
如不服本判決，應於收受送達後10日內向本院提出上訴書狀（應
敘述具體理由並附繕本）。
上訴書狀如未敘述理由，應於上訴期間屆滿後20日內補提理由書
於本院。
                                書記官  廖日晟
中　　華　　民　　國　　96　　年　　11　　月　　14　　日
附錄論罪科刑法條
刑法第305條
以加害生命、身體、自由、名譽、財產之事，恐嚇他人致生危害
於安全者，處二年以下有期徒刑、拘役或三百元以下罰金。
